【裁判字號】    89,自,137
【裁判日期】    891106
【裁判案由】    詐欺
【裁判全文】
臺灣臺中地方法院刑事判決                          八十九年度自字第一三七號
    自  訴  人  丙○○
    被      告  甲○○
右列被告因詐欺案件，經自訴人提起自訴，本院判決如左：
    主  文
甲○○無罪。
    理  由
一、自訴意旨詳如附件自訴狀所載。
二、自訴人指被告涉有詐欺取財之罪嫌，無非以被告向其借款後未依約給付利息及清
    償，並提出被告所出具之借據及本票（均影本）各乙紙資為憑證，為其論據。訊
    據被告甲○○堅決否認有何詐欺犯行，並辯稱：伊與自訴人係經人介紹認識，自
    訴人知伊已離婚需獨立養育一子一女，生活困苦，自訴人拿錢說要幫伊，後來自
    訴人要求結婚，伊不同意，故決定還錢，但一時無資力，故簽發本票並寫借據為
    憑等語。
三、按犯罪事實應依證據認定之，無證據不得推定其犯罪事實。刑事訴訟法第一百五
    十四條定有明文。又認定不利於被告之事實，需依積極證據，茍積極證據不足為
    不利於被告事實之認定時，即應為有利於被告之認定，更不必有何有利之證據。
    再自訴人之指訴係以使被告受刑事訴追為目的，是其陳述是否與事實相符，仍應
    調查其他證據以資審認。此外，刑法第三百三十九條第一項之詐欺取財罪之成立
    ，係以意圖為自己或第三人不法所有，以詐術使人將本人或第三人之物交付為要
    件，所謂以詐術使人交付，必須被詐欺人因其詐術而陷於錯誤，若其所用方法，
    不能認為詐術，亦不致使人陷於錯誤，即不構成該罪。換言之，該罪必須行為人
    自始基於不法所有之意圖，以詐術使人交付財物，始能構成。至於民事當事人間
    ，若有未依債務本旨履行債務之情形，在一般社會經驗而言，原因非一，非必出
    於自始無意給付之詐欺犯罪一端；而刑事被告依法不負自證無罪之義務，故在別
    無積極證據之情形下，自難違反刑事訴訟法第一百五十四條之規定，以被告單純
    債務不履行之狀態，即推定被告自始有不法所有之意圖而施用詐術。經查，自訴
    人於本院審理中就被告向其借款之經過，迭次指稱係因證人即其多年鄰居乙○○
    之介紹而認識被告，係乙○○對其稱被告要做生意，要借錢，其因相信乙○○，
    故而借款予被告等語，依自訴人之上開指訴之情節觀之，縱自訴人所指訴之各節
    確屬實情，自訴人之所以同意借款予被告，乃係基於其與多年鄰居乙○○間之信
    任關係而為之，並非因被告對其施用何詐術致其陷於錯誤方同意借款，被告既無
    對自訴人施用何項詐術可言，自訴人自無因被告施用詐術而陷於錯誤之情事，則
    被告所為與刑法詐欺取財罪之構成要件尚有未合，揆諸前開說明，至屬明灼，自
    難僅以被告事後未按期給付利息、清償本金之事實，即行推定被告於向自訴人借
    款之初，即有不法所有之意圖，並進而推定被告犯有詐欺取財之罪。綜上所述，
    本件依自訴人之前開指訴，應係單純民事債務糾紛，應循民事程序尋求解決，要
    與刑法詐欺取財罪無涉，而本件除自訴人之指訴外，復查無其他積極證據足資證
    明被告有自訴人所指之犯行，乃屬不能證明被告犯罪，依法自應為被告無罪之諭
    知。
四、據上論斷，應依刑事訴訟法第三百四十三條、第三百零一條第一項，判決如主文
    。
中        華        民        國    八十九    年    十一    月    六    日
                                    臺灣臺中地方法院刑事第二庭
                                        法  官   呂麗玉
右正本證明與原本無異。
如不服本判決，應於判決送達後十日內向本院提出上訴狀，上訴於臺灣高等法院臺中
分院( 須附繕本 )。
                                        書記官
中        華        民        國    八十九    年    十一    月    十    日


司法院資訊處製作；財團法人民間司法改革基金會備份。
